【裁判字號】    92,自,638
【裁判日期】    920904
【裁判案由】    枉法裁判
【裁判全文】
臺灣臺北地方法院刑事判決                          九十二年度自字第六三八號
      自  訴  人  丁○○  男  .
      被      告  戊○○
                  丙○○
                  甲○○
                  己○○
                  乙○○
右列被告因枉法裁判案件，經自訴人提起自訴，本院判決如左：
    主  文
本件自訴不受理。
    理  由
一、自訴意旨詳如附件自訴狀所載。
二、按犯罪之被害人得提起自訴，刑事訴訟法第三百十九條第一項前段定有明文；惟
    此之所謂被害人，係指犯罪當時之直接被害人而言，最高法院五十六年度臺上字
    第二三六一號、六十八年度臺上字第二一四號判例參照。又不得提起自訴而提起
    者，應諭知不受理之判決，且不受理之判決，得不經言詞辯論為之，此項規定於
    自訴程序亦準用之，刑事訴訟法第三百零七條、第三百三十四條、第三百四十三
    條分別定有明文。次按刑法第一百二十四條之枉法裁判罪係為維護司法權之正當
    行使而設，自屬侵害國家法益之罪，其直接受害者為國家，縱裁判之結果，於個
    人權益不無影響，個人究非因犯罪之直接被害人，而不得提起自訴。其不得提起
    自訴而提起者，即應諭知不受理之判決，最高法院五十四年度臺上字第二四六號
    、第一七八五號判例、同院七十四年度臺上字第三０七四、五十九年度臺上字第
    三七六一號判決參照。
三、本件自訴人以被告任最高法院法官所為之九十二年度臺上字第五號民事判決有枉
    法裁判情事為由，提起本件自訴，參以首開說明，自訴人所指刑法第一百二十四
    條枉法裁判罪既屬侵害國家法益之犯罪，縱自訴人主張因判決結果影響其權益，
    仍難認為自訴人係本罪之直接被害人。自訴人不得提起本件自訴而提起，與前揭
    規定有違，並非合法。
四、自訴人固表明其法律見解略以：「枉法裁判屬侵害國家法益之犯罪，因此有個人
    不能提起自訴之實務見解，惟此等見解已超越法律文義解釋之最大外延，因此明
    確違法違憲」等語，然按法官依據法律獨立審判，此為憲法第八十條所明定，在
    審判職責範圍內，關於法律之解釋適用，均屬法院權責。本院關於刑事訴訟法第
    三百十九條「犯罪被害人」之解釋，及刑法第一百二十四條屬侵害國家法益犯罪
    ，直接被害人為國家等節，以闡釋如前，自不受自訴人法律見解之拘束。
五、綜上所述，本件自訴人不得提起自訴而提起，爰不經言詞辯論，逕為不受理之判
    決。
據上論斷，應依刑事訴訟法第三百四十三條、第三百三十四條、第三百零七條，判決
如主文。
中      華      民      國    九十二    年      九      月      四      日
                                    臺灣臺北地方法院刑事第五庭
                                        審判長法  官  黃程暉
                                              法  官  楊晉佳
                                              法  官  高偉文
右正本證明與原本無異。
如不服本判決應於送達後十日內向本院提出上訴狀。
                                              書記官  張華瓊
中      華      民      國    九十二    年      九      月      八      日


司法院資訊處製作；財團法人民間司法改革基金會備份。
